【裁判字號】    89,訴,1653
【裁判日期】    900504
【裁判案由】    商標評定
【裁判全文】
臺北高等行政法院判決                          八十九年度訴字第○一六五三號
                              .
  原      告  宜炅工業股份有限公司
  代  表  人  甲○○
  訴訟代理人  丁○○
  被      告  經濟部智慧財產局
  代  表  人  陳明邦（局長）
  訴訟代理人  丙○○
  參  加  人  佶茂企業有限公司
  代  表  人  乙○○
右當事人間因商標評定事件，原告不服經濟部中華民國八十九年八月九日經（八九）
訴字第八九○八八○五○號訴願決定，提起行政訴訟，本院判決如左：
    主  文
原告之訴駁回。
訴訟費用由原告負擔。
    事  實
一事實概要：
  緣原告前於民國（以下同）八十四年一月十三日以「宜炅ＧＭＥ」商標（如附圖一
  所示）圖樣，作為第六八五五０五號正商標「宜炅ＫＣＹＣＢ」正商標之聯合商標
  ，指定使用於審定時商標法施行細則（八十八年九月十五日修正前規定）第四十九
  條所定商品及服務分類表第十二類之十字接頭、萬向街頭、軸承、齒輪、三叉軸商
  品，向被告（八十八年一月二十六日改制前為經濟部中央標準局）申請註冊，經被
  告准列為註冊第七一四二八四號聯合商標（下稱系爭商標）。嗣參加人以該註冊商
  標與其註冊第二六七七二三號「佶茂及圖ＧＭＥＧＩＡＮＴ  ＭＯＵＮＤ」商標圖
  樣（如附圖二，下稱據以評定商標）上之外文「ＧＭＥ」相同，有違註冊時商標法
  第三十七條第十二款之規定，對之申請評定，經被告審查結果，以八十九年五月二
  十三日中台評字第八九○○五六號商標評定書為系爭商標之註冊應為無效之處分。
  原告不服，向經濟部提起訴願，亦遭八十九年八月九日經（八九）訴字第八九○八
  八○五○號決定駁回。原告仍表不服，遞向本院提起訴訟。並經本院於九十年四月
  十三日裁定參加人參加本件被告之訴訟。
二兩造聲明：
  (一)原告未到庭，依其提出書狀，聲明求為判決：
    1.訴願決定及原處分均撤銷。（依原告之起訴狀載）
    2.訴訟費用由被告負擔。
  (二)被告聲明求為判決：如主文所示。
三兩造之爭點：
  系爭商標是否近似於參加人據以評定商標？
  (一)原告主張之理由：
    1.按商標圖樣相同或近似於他人同一商品或類似商品之商標者不得申請註冊，為
      商標法第三十七條第十二款所明定，又商標是否近似之判斷，應就商標之主要
      部分隔離觀察而為判斷，即商標圖案之中文部分與中文部分比對，外文部分與
      外文部分比對，圖形部分與圖形部分比對，其有近似之情況，始有前揭法條之
      適用，合先述明。系爭商標圖樣，係由兩個中文字及三個外文字母組合而成；
      據以評定商標圖樣，係由兩個中文字及十個外文字母（兩組外文單字）。此二
      商標圖樣比較之結果：
      (1)中文部分：「宜炅」與「佶茂」，二者無論外觀、觀念或讀音均截然不同。
      (2)外文部分：「ＧＭＥ」與「ＧＩＡＮＴ  ＭＯＵＮＤ」，二者無論外觀、觀
        念或讀音均截然不同。
      (3)圖形部分：系爭商標圖樣並無圖形部分，據以評定商標圖樣則有圖形，二者
        顯然不同。
      (4)就客觀事實而言：原告及參加人申請註冊指定使用之汽車零件商品，其購買
        人非普通知識經驗之人，而係具專業知識經驗之人，其得以辨別原告及參加
        人商標之差異，亦無混淆誤認之虞。
    2.本件參加人據以評定商標，於註冊時即以「一橫長條框上連接一橫長條框，橫
      長條框內左邊置有一半圓形其上下延伸凸起出一弧線，中間置有一似雙山峰形
      ，右邊置有一直長條形其上中下各延伸凸出一橫線」之「圖」申請註冊，經被
      告核准其註冊時亦認定為「圖」，而非文字，則解釋其商標專用權之範圍時，
      自應以「圖形」而為認定解釋，詎被告事後時而將其解釋為文字，時而解釋為
      圖形，其基準何在？
  (二)被告主張之理由：
    按商標圖樣相同或近似於他人同一商品或類似商品之註冊商標者，不得申請註冊
    ，為本件商標註冊時商標法第三十七條第一項第十二款所明定。而判斷兩商標近
    似與否，應本客觀事實，依具有普通知識之一般商品購買者施以普通之注意，異
    時異地隔離觀察，有無引致混同誤認之虞以為斷。商標在外觀、觀念或讀音方面
    有一近似者，即為近似之商標。本件系爭商標圖樣係由中文「宜炅」與外文「Ｇ
    ＭＥ」構成，而據以評定商標圖樣則由中文「佶茂」與上下併列置於長方形框之
    外文「ＧＭＥ」與「ＧＩＡＮＴ  ＭＯＵＮＤ」所構成，其外文「ＧＭＥ」字體
    粗黑放大置於上方，難謂非引人注意之主要部分之一，二者於異時異地隔離觀察
    與就外文部分唱呼之際，均有相同之外文「ＧＭＥ」，易予人同一商品系列之連
    想，難謂無使一般消費者產生混同誤認之虞，應屬構成近似之商標。且系爭商標
    指定使用於十字接頭、萬向接頭、軸承、齒輪等商品，而據以評定商標指定使用
    之汽車、機車之組件商品，核屬相類似商品，自有前揭法條規定之適用。被告原
    處分，洵無違誤。
  (三)參加人未於言詞辯論到庭，亦未提出書狀為任何主張。
    理  由
甲、程序方面：
一、本件原告經本院合法通知，於言詞辯論期日無正當理由不到場，爰依行政訴訟法
    第二百十八條準用民事訴訟第三百八十六條、第三百八十五條第一項前段規定，
    核無民事訴訟法第第三百八十六條所列各款情形，依到場被告之聲請，由其一造
    辯論而為判決，合先敘明。
二、本院於九十年月日裁定命參加人參加訴訟，參加人未為參加，依行政訴訟法第四
    十七條規定，本判決對其亦有效力，附此明。
乙、實體方面：
一、按商標法於八十六年五月七日經總統修正公布，除第七十九條自公布日施行外，
    其餘自八十七年十一月一日施行。其中第三十七條第十二款原規定：「商標圖樣
    有左列情形之一者，不得申請註冊：‧‧十二相同或近似於他人同一商品或類似商
    品之註冊商標，及其註冊商標期滿失效後未滿二年者。但其註冊失效前已有三年
    以上不使用時，不在此限。」，修正為：「商標圖樣有左列情形之一者，不得申
    請註冊：十二相同或近似於他人同一商品或類似商品之註冊商標者。」，於原告八
    十七年二月二十七日註冊後之八十七年十一月一日施行，本件自應適用修正前即
    註冊時之該法；又商標法施行細則經經濟部於八十八年年九月十五日修正公布施
    行，其中第十五條第一項規定：「商標圖樣之近似，以具有普通知識經驗之一般
    商品購買人，於購買時施以普通所用之注意，有無混同誤認之虞判斷之。」，修
    正為「商標圖樣之近似，以具有普通知識經驗之購買人，於購買時施以普通所用
    之注意，有無混同誤認之虞判斷之。」，本件亦應適用修正前即註冊時之商標法
    施行法，以衡酌兩商標圖樣是否近似，合先敘明。本件參加人以系爭商標據以評
    定商標上之外文「ＧＭＥ」相同，有違註冊時商標法第三十七條第十二款之規定
    ，對之申請評定，經被告審查結果為系爭商標之註冊應為無效之處分，此為兩造
    所不爭，並有系爭商標之審定卷、參加人之申請評定書、八十九年五月二十三日
    中台評字第八九○○五六號商標評定書等在卷可按，堪認為實。原告不服，循序
    提起本件行政訴訟，主張如事實欄所載。惟查：本件系爭商標圖樣係由中文「宜
    炅」與外文「ＧＭＥ」構成，而據以評定商標圖樣則由中文「佶茂」與上下併列
    置於長方形框之外文「ＧＭＥ」與「ＧＩＡＮＴ  ＭＯＵＮＤ」所構成，其外文
    「ＧＭＥ」字體粗黑放大置於上方，難謂非引人注意之主要部分之一，二者於異
    時異地隔離觀察與就外文部分一併觀查之際，均有相同之外文「ＧＭＥ」，易予
    人同一商品系列之連想，難謂無使一般消費者產生混同誤認之虞，應屬構成近似
    之商標。且系爭商標指定使用於十字接頭、萬向接頭、軸承、齒輪等商品，而據
    以評定商標指定使用之汽車、機車之組件商品，核屬相類似商品，予一般商品購
    買人產生同一系列商品之聯想，在外觀及觀念上於異時異地隔離觀察之際，實有
    使購買者產生混同誤認之虞。系爭商標有違註冊時商標法第三十七條第十二款之
    規定，原處分為系爭商標之註冊應為無效之評定，並無不合，訴願決定予以駁回
    ，亦無不當，均應予維持。原告徒執系爭商標係以「圖」註冊，非以文字註冊，
    被告解釋為文字，殊有偏頗，且本件商標使用汽。機等組件，購買者為業人士，
    應不致有混淆誤認之虞等之主張，均不足採，其聲請撤銷原處分及訴願決定，為
    無理由，應予駁回。
二、據上論結，本件原告之訴為無理由，爰依行政訴訟法第九十八條第三項前段、第
    二百一十八條，民事訴訟法第三百八十五條第一項前段，判決如主文。
中      華      民      國     九十     年      五      月      四      日
                                  臺北高等行政法院  第二庭
                                            審判長  法  官  王立杰
                                                    法  官  黃本仁
                                                    法  官  劉介中
右為正本係照原本作成。
如不服本判決，應於送達後二十日內，向本院提出上訴狀並表明上訴理由，如於本判
決宣示後送達前提起上訴者，應於判決送達後二十日內補提上訴理由書（須按他造人
數附繕本）。
中      華      民      國     九十     年      五      月      八      日
                                                    書記官  黃明和


司法院資訊處製作；財團法人民間司法改革基金會備份。
